臺灣板橋地方法院刑事判決　　　　　　　96年度訴字第2664號
公　訴　人　臺灣板橋地方法院檢察署檢察官
被　　　告　丙○○
選任辯護人　張振興律師
被　　　告　乙○○
選任辯護人　黃明郎律師
上列被告等因偽證案件，經檢察官提起公訴（95年度偵字第7058
號），本院判決如下：
    主  文
丙○○證人，於執行審判職務之公署審判時，於案情有重要關係
之事項，供前具結，而為虛偽陳述，處有期徒刑拾月，減為有期
徒刑伍月。
乙○○無罪。
    事  實
一、緣丁○○前因涉嫌利用其擔任臺北縣三峽鎮公所建設課課長
    之職務機會，收受賴碧霞所交付之賄款共計新台幣（下同）
    30萬元，並將其中15萬元款項交由三峽鎮公所工友林麗晴寄
    藏，嗣因賴碧霞於民國88年11月19日向三峽鎮公所政風室投
    訴，丁○○、林麗晴遂經檢察官偵查後，認渠等均涉有貪污
    罪嫌，向法院提起公訴。丙○○明知在88年8 月間上旬某日
    在三峽鎮公所，丁○○確有交付賴碧霞簽發之面額15萬元支
    票（發票日期為87年10月14日），託丙○○利用丙○○之郵
    局帳戶兌領。嗣丙○○於上開15萬元入帳後，隨即通知丁○○，丁○○即指示其再將該15萬元交付給林麗晴，其乃依指
    示自上開郵局帳戶提領13萬元，連同自身之2 萬元，共計15
    萬元現金，於同年月20日前往三峽鎮公所持交林麗晴（該15
    萬元即上述林麗晴所寄藏之15萬元）之事實，其竟仍基於偽
    證之犯意，於94年12月6 日上午10時20分許起，在臺灣高等
    法院就丁○○、林麗晴所涉前揭貪污罪嫌乙案審理時（案號
    為94年度上更(一)字第596 號），對於該案件有重要關係之事
    項，供前具結後虛偽證稱：「（問：十五萬元是丁○○要你
    交給林麗晴？）丁○○當時說你交給『你小姐』〈台語〉，
    我聽成林小姐，所以交給林麗晴」、「（問：『你小姐』何
    意思？）因為錢是丁○○要我還給賴小姐的，因為我認識賴
    碧霞」、「（問：為何丁○○說『你小姐』，你會認為是賴
    碧霞？）我知道賴小姐交付十五萬元給丁○○，但這錢做何
    用我不知道，當時是我介紹賴碧霞與丁○○認識」云云，圖
    使丁○○、林麗晴均能因此脫免刑責。嗣上開貪污案件經臺
    灣高等法院以94年度上更(一)字第596 號判決丁○○、林麗晴
    二人罪刑在案，該法院並於判決理由內敘明丙○○涉有上述
    偽證罪嫌而主動告發，始查獲上情。
二、案經臺灣高等法院告發而由臺灣高等法院檢察署檢察長令由
    臺灣板橋地方法院檢察署檢察官偵查起訴。
    理  由
壹、證據能力方面：
    按「被告以外之人於審判外之言詞或書面陳述，除法律有規
    定者外，不得作為證據」，刑事訴訟法第159 條第1 項定有
    明文，此即學理上所稱「傳聞證據排除法則」。依上開法律
    規定，傳聞證據原則上固無證據能力，但如法律別有規定者
    ，即例外認有證據能力。又被告以外之人於審判外之陳述，
    雖不符同法第159 條之1 至第159 條之4 之規定，但經當事
    人於審判程序同意作為證據，法院審酌該言詞陳述或書面陳
    述作成時之情況，認為適當者，亦得為證據，此則據同法第
    159 條之5 第1 項規定甚明。鑒於採用傳聞證據排除法則之
    重要理由之一，係因傳聞證據未經當事人之反詰問予以覈實
    ，若當事人願放棄對原供述人之反對詰問時，原則上即可承
    認該傳聞證據之證據能力，而揆諸我國刑事訴訟法第159 條
    之5 之立法理由，除參照前述傳聞證據排除法則之基本法理
    外，亦參考日本刑事訴訟法第326 條之立法例，查日本刑事
    審判實務之運作，有關檢察官及被告均同意作為證據之傳聞
    書面材料或陳述，可直接援引該國刑事訴訟法第326 條作為
    傳聞例外之法律依據，僅在檢察官與被告不同意之情況下，
    乃須根據其他傳聞例外規定俾以斟酌該等書面材料或陳述是
    否具有證據能力，在當事人間無爭執之案件中，傳聞證據基
    本上均可依據前引規定提出於法院使用。職是之故，我國刑
    事訴訟法第159 條之5 之適用應可作同上之解釋。經查，本
    判決後開所引用之被告丙○○、乙○○以外之人於審判外之
    陳述（包含書面陳述），固均屬傳聞證據，惟被告二人及其
    辯護人、公訴檢察官就前揭審判外陳述之證據能力，先後於
    本院準備程序及審判期日中均表示同意上開證據資料有證據
    能力，本院審酌上開證據資料製作時之情況，尚查無違法不
    當及證明力明顯過低之瑕疵，亦認為以之作為證據應屬適當
    ，故揆諸前開法律規定與說明，爰逕依刑事訴訟法第159 條
    之5 第1 項規定，認前揭證據資料均例外有證據能力。
貳、有罪方面（即被告丙○○部分）：
  一、認定事實部分：
      訊據被告丙○○對其確於丁○○、林麗晴所涉之前揭貪污
      案件審理中具結為上開證述之事實，固坦承不諱，惟矢口
      否認有何偽證之犯行，辯稱：我當初是聽錯丁○○的說法
      ，丁○○是叫我交給「你小姐」，我聽成是交給「林小姐
      」，而因丁○○和林麗晴的交情不錯，所以我就以為是要
      交給林麗晴，所以我前後的說法會有不一樣，是因為我聽
      錯所致，我並沒有偽證的犯意云云。經查：
    (一)被告丙○○雖以上開情詞置辯，且證人丁○○固於本院審
      理時亦到庭證稱：我確實是叫被告把15萬元交給「你（台
      語發音）小姐」云云（參見本院96年11月15日審判筆錄第
      4 頁）。然前開貪污案件於臺北縣調站調查時，被告丙○○係陳稱：大約是在88年8 月上旬某日，我到三峽鎮公所
      洽公時遇到丁○○，丁○○便拿出前揭支票給我，表示要
      借用我的戶頭來兌領該筆票款，而因我與丁○○是共事十
      多年的同事，所以便答應幫他兌領該筆15萬元票款，因此
      才會將該支票存入我三峽中山郵局的帳戶內。後來在88年
      8 月17日入帳，我便告知丁○○入帳之事，丁○○便告訴
      我將該筆15萬元交給林麗晴，我於是在88年8 月20日從上
      開郵局帳戶內提領了13萬元現金，連同身上的2 萬元現金
      ，一共15萬元，放在紙袋內，到三峽鎮公所交給林麗晴，
      所以我並不是直接交給丁○○，而是依丁○○的指示交給
      林麗晴等語（參見板橋地檢署89年度他字第3074號第28頁
      背面、第29頁正面）；復於該案91年1 月24日偵查中具結
      證稱：前揭支票是丁○○交給我的，他要借我戶頭提領，
      票款兌領後，我要交給丁○○，他叫我交給林小姐。錢為
      什麼要交給林麗晴我不清楚，我只是依丁○○的指示交給
      林麗晴等語（參見板橋地檢署90年度偵字第1551號卷第40
      頁）；又於該案91年9 月17日偵查中供稱：丁○○叫我處
      理前揭支票，我就存到郵局，時間到後我就把錢領出來，
      但丁○○叫我交給林麗晴，錢領出來那天交付的，當時我
      領了13萬元，連同我身上的2 萬元，共15萬元到公所交付
      林麗晴本人等語（參見本院卷第46頁）；再於該案本院審
      理時具結證稱：丁○○有拿15萬元支票叫我去處理，我就
      存入自己的戶頭，交換4 、5 天之後，我就把錢領去給丁○○，當時我要交給丁○○，但丁○○叫我交給林麗晴，
      丁○○沒有說為什麼，我就直接交給林麗晴等語（參見本
      院91年度訴字第2406號92年3 月4 日訊問筆錄第7 、9 頁
      ，附於本案卷內）。是依被告丙○○先後於前揭貪污案件
      在臺北縣調站調查、偵查中及本院審理時所為陳述，均係
      指明丁○○將前揭支票交由其存入其之帳戶內提領（被告
      嗣後於偵查中則另稱丁○○係叫其去「處理」），且其於
      提領13萬元，連同其自身之2 萬元，共計湊足15萬後，丁○○復指示其交給林麗晴，其始依指示交付給林麗晴等情
      ，其前後所述尚屬大致相符，並無矛盾或不合常情之處，
      且衡以被告丙○○與丁○○並無任何嫌隙，其自無甘冒涉
      犯偽證罪之風險，蓄意構陷丁○○入罪之理，故被告丙○○前後所述各節，應具有相當之可信性。嗣被告丙○○於
      臺灣高等法院審理前揭貪污案件時改口證稱丁○○係指示
      其交付給「你小姐」云云（參見本院卷第71頁），自不無
      事後偏袒迴護丁○○之嫌，自難遽認為真。從而被告丙○○及證人丁○○於本院審理時所為陳述，仍執此事後改口
      之詞，已難足取。
    (二)再者，證人丁○○於本院審理時雖證稱：我確有拿到賴碧
      霞所交付之前揭15萬元面額支票，嗣我欲將該支票返還賴
      碧霞，始透過當初介紹其二人認識之丙○○轉交，並叫丙○○趕快去處理掉，之後丙○○把錢領出來要給我，我便
      說這筆錢是要交給「你（台語發音）小姐」，所謂「你小
      姐」指的是賴碧霞云云（參見本院96年11月15日審判筆錄
      第4 、7 頁），而被告丙○○於本院審理時亦以前揭所辯
      情詞相互呼應。然則：
      1.證人丁○○於本件案發當時既係三峽鎮公所建設課長，
        乃係公務員，縱然賴碧霞前來託其處理事務，亦不應拿
        取賴碧霞所交付之任何財物，蓋此乃涉及公務員廉潔之
        事，稍一不慎，其後更可能因此衍生涉嫌貪污之問題。
        故丁○○事後倘真欲將該支票託被告丙○○轉交返還賴
        碧霞，自應清楚明白交代被告丙○○轉交返還之意思，
        以免徒生誤會與爭議，又豈會僅告知被告丙○○「趕快
        去處理掉」此種含混、令人難解之言語，反肇生曖昧不
        明之遐想，故丁○○果否欲將上開支票轉交給賴碧霞，
        當甚屬有疑。
      2.又丁○○當初將前揭支票交給被告丙○○時，倘若並未
        向被告丙○○借用其之帳戶兌領該支票，則稽以丁○○
        之前並無借用被告丙○○之帳戶兌領支票之紀錄，此經
        被告丙○○於本院審理上開貪污案件時證述綦詳（參見
        該案92年3 月4 日訊問筆錄第12、13頁，附於本院卷內
        ），被告丙○○又何以會輕易誤會丁○○係要向其借用
        帳戶兌領支票，而率爾將該支票存入其之帳戶中，且另
        主動費力與賴碧霞聯絡匯款事宜（此亦經被告丙○○於
        本院審理上開貪污案件時證述無訛，參見該案上開訊問
        筆錄第8 頁，附於本院卷內），以免該支票跳票，此顯
        然悖於常情，益徵丁○○應係向被告丙○○借用被告丙○○之帳戶兌領前揭支票無疑。
      3.嗣被告丙○○於兌領前揭支票並將現金15萬元欲交付丁○○時，丁○○如真係認為被告丙○○誤會其之意思，
        遂再轉而要求被告丙○○將該15萬元現金轉交賴碧霞，
        衡情丁○○此次自應向被告丙○○表明其有所誤會之情
        形，且此次更應清楚表明該15萬元現金務必要轉交賴碧
        霞，以免被告丙○○再次誤解而重蹈覆轍。然而，丁○○竟於被告丙○○欲轉交15萬元現金給其之時，不僅未
        向被告丙○○表明前有所誤會之情形，亦未向被告丙○○清楚敘明此次應務必將該15萬元現金交給賴碧霞，反
        而僅係向被告丙○○告知要將該15萬元現金交給「你（
        台語發音）小姐」此種混沌不清之言詞，斯種作法顯與
        常情有違，要見丁○○應無將該15萬元現金交付給賴碧
        霞之意甚明。
      4.查丁○○稱呼賴碧霞為「賴小姐」，且在此之前，丁○○並未對被告丙○○說過其所稱「你小姐」是指賴碧霞
        ，此據被告丙○○於本院審理前揭貪污案件時證述在卷
        （參見該案上開訊問筆錄第14頁，附於本院卷內）；而
        被告丙○○稱呼賴碧霞亦係稱呼「賴小姐」，此亦經證
        人丁○○於本院審理時證述甚詳（參見本院前開審判筆
        錄第5 、6 頁）。由上以觀，丁○○如真欲託被告丙○○將上開15萬元現金轉交賴碧霞，按照丁○○與被告丙○○之向來對話用語，丁○○自應會向被告丙○○告以
        將該15萬現金交給「賴碧霞」或「賴小姐」，而非係狎
        稱交給「你（台語發音）小姐」，顯見丁○○證稱其係
        告知被告丙○○將該15萬元現金交給「你（台語發音）
        小姐」云云，要無足採。又事實上丁○○乃係指示被告
        丙○○將前開15萬元現金交給林麗晴（或林小姐），此
        經被告丙○○於前揭貪污案件之調查、檢察官偵查及本
        院審理時證述綦詳，且衡以被告丙○○於該案之本院審
        理時證稱：丁○○在公所是叫林麗晴為林小姐或麗晴等
        語（參見該案本院訊問筆錄第13頁），足徵丁○○當初
        確係指示被告丙○○將該15萬元現金交給林麗晴無訛，
        故其始未明確向被告告丙○○知係要交給「賴小姐」或
        「賴碧霞」，丁○○事後始辯稱係要交給賴碧霞（即「
        你」（台語發音）小姐）云云，無非係臨訟杜撰之詞，
        委難採信。況「林」之國、台語發音雖然與「你」之台
        語發音相近，但仍屬有別，一般可聽懂台語之人誤聽之
        機率甚低，是丁○○陳稱係要交給「你（台語發音）小
        姐」，而被告丙○○誤聽為「林小姐」云云，誠難足取
        。
    (三)綜上所述，可見丁○○確有向被告丙○○借用其之帳戶兌
      領前揭支票，並於被告丙○○兌領前揭支票後，指示被告
      丙○○將該15萬元現金交付給林麗晴無誤，此亦經臺灣高
      等法院分別以94年度上更(一)字第596 號、95年度上更(二)字
      第392 號判決在案，可資參照。被告丙○○於臺灣高等法
      院審理前揭貪污案件時改口證稱其係聽錯丁○○之意思，
      而誤將該15萬現金交給林麗晴云云，且於本院審理時仍以
      此情詞置辯，當均無足取。按丁○○有無指示被告丙○○
      利用其之帳戶兌領前揭支票，並指示將兌領後之金錢交付
      給林麗晴，乃係攸關丁○○、林麗晴有無涉及貪污罪嫌之
      重要關係事項之一，被告丙○○於臺灣高等法院審理前揭
      貪污案件時，竟改口虛偽證述如上，自可能影響法院之判
      斷，故被告丙○○所為確已該當偽證，本件事證已臻明確
      ，被告丙○○之犯行應堪認定。
  二、論罪科刑部分：
    (一)按刑法上之偽證罪，不以結果之發生為要件，一有偽證情
      事，無論當事人是否因而受有利或不利之判決，均不影響
      其犯罪之成立。被告丙○○於前揭貪污案件之臺灣高等法
      院審判時，就丁○○有無指示其將前揭15萬元現金交付給
      林麗晴等對於案情有重要關係之事項，供前具結後而為虛
      偽陳述，核其所為，係犯刑法第168 條之偽證罪。至於丁○○、林麗晴於前揭貪污案件究係會受有何種判決，均無
      解於被告丙○○偽證犯行之成立。
    (二)本院審酌被告丙○○之行為足以影響承審法官對事實認定
      之正確性，足使採證錯誤，判斷失平，並令事實不明，使
      國民因此對司法公信力喪失信心，妨害國家司法之公正性
      至鉅，而其偽證之案件乃係貪污重罪，並非輕微案件，且
      其於第二審審理時始翻異前詞為偽證犯行，更使訴訟資源
      無端浪費，嗣於本院審理時仍矢口否認犯行，飾詞圖卸其
      責，故被告丙○○所為自應受有相當程度之刑事非難；惟
      另考量被告丙○○並無任何前科紀錄，此有臺灣高等法院
      被告前案紀錄表1 份在卷可按，素行應非不良，且其嗣後
      雖有上述偽證犯行，但其於前開貪污案件之調查、檢察官
      偵查及本院審理時均已能清楚證述丁○○交付支票託其兌
      領及復託其轉交15萬元現金給林麗晴之事實等一切情狀，
      酌情量處如主文所示之宣告刑，以資懲儆。再者，本件犯
      罪時間係在96年4 月24日以前，合於中華民國九十六年罪
      犯減刑條例所定之減刑條件，爰依該條例第2 條第1 項第
      3 款規定，將被告丙○○前開宣告刑減為如主文所示之減
      得之刑。
、無罪方面（即被告乙○○部分）：
  一、公訴意旨略以：被告乙○○於前揭貪污案件中，就35萬元
      之借款向何人所借之事實，此對於案情有重要關係之事項
      ，基於偽證之犯意，於91年1 月24日臺灣板橋地方法院檢
      察署90年度偵字第1551號檢察官偵訊中供前具結證稱：「
      （問：與丁○○、林麗晴有債權債務關係？）八十八年三
      月間我跟丁○○借三十五萬元，丁○○叫我去向林麗晴借
      」、「（問：為何調查站稱向丁○○借錢？）我錢是向丁○○借錢，三十五萬元也是丁○○交給我，八十八年五月
      二十七日錢二十萬是還給丁○○」、「（問：剩餘十五萬
      元有還錢？）八十九年一月我以兒子呂景結簽發支票交給
      林麗晴」、「（問：為何向丁○○借錢而錢還給林麗晴？
      ）可能丁○○向林麗晴借錢來借我，所以林麗晴才會向我
      要錢」、「（問：三十五萬元是何人交給你？）林麗晴領
      錢後交給丁○○，再由丁○○借給我」等語，詳實證述35
      萬元是向丁○○借的。被告乙○○嗣於91年9 月17日該署
      偵訊中即改稱：88年3 月間，伊向丁○○借款35萬元，但
      丁○○要伊向林麗晴借，後來向林麗晴借到35萬元，並由
      林麗晴交付，後在88年5 月底，先償還20萬元予林麗晴，
      尾款15萬元則係於89年1 月底，開立兒子之支票予林麗晴
      等語（本署90年度偵字第1551號卷第181 頁）；於本院91
      年度訴字第2406號審理中亦陳稱：當時調查局詢問，伊一
      頭霧水，伊本來是要跟交情比較好的丁○○借錢，但丁○○說沒有錢，介紹伊去找3 位公所小姐借錢，其中1 位係
      林麗晴，伊即到財政課去找林麗晴，詢問其有無35萬元借
      用，林麗晴同意，伊本來係向丁○○借錢，但後來錢是跟
      林麗晴借的，因時間太久，伊一時沒有想到，想說與丁○○交情比較好，當時也是要跟丁○○借的，所以才在調查
      局說錢是跟丁○○借的等語。復於臺灣高等法院94年度上
      更(一)字第596 號審理中具結證稱：在88年3 月間拿1 張面
      額35萬元支票向林麗晴借調現金，並分2 次返還借款，1
      次在88年5 月底請伊女兒送現金20萬元還錢，另1 次在89
      年1 月份開兒子支票還錢等語，堅稱35萬元係向林麗晴借
      得，圖使該案之被告丁○○、林麗晴脫免刑責。因認被告
      乙○○亦涉有刑法第168 條之偽證罪嫌。
  二、公訴意旨認被告乙○○涉有前揭犯行，係以：(1)被告乙○○於前揭貪污案件在臺北縣調站調查、檢察官偵訊時及本
      院、臺灣高等法院94年度上更(一)字審理時之陳述；(2)丁○○於前揭貪污案件在臺北縣調站調查時之陳述；(3)林麗晴
      之供述、證人甲○○之證述及呂景結簽發15萬元之支票1
      張暨支票票根、林麗晴之三峽中山郵局郵政存簿內頁、臺
      北縣三峽鎮農會存摺類存款內頁及代收票據明細表、臺灣
      高等法院94年度上更(一)字第596 號、95年度上更(二)字第39
      2 號判決書等證據資料，為其主要論斷之依據。訊據被告
      乙○○堅決否認有何公訴人所指之犯行，辯稱：我是向林
      麗晴借35萬元，並分二次還錢，一次20萬元，一次是15萬
      元，15萬元是開我兒子的票給她。這35萬元我是跟林麗晴
      借的，不是跟丁○○借的，在偵查中我會回答是跟丁○○
      借的，是因為我當初是先向丁○○借，但丁○○說沒有錢
      ，叫我去跟公所三位小姐借，但因為我與其中二位小姐比
      較不熟，我才跟另一外小姐林麗晴借，林麗晴叫我去建設
      課等她，後來她領錢到建設課來給我，所以我才會誤記為
      是丁○○叫林麗晴領錢借給我。後來是我女兒甲○○提醒
      我，她說我應該是記錯了，因為當時還20萬元是我叫她拿
      到三峽鎮公所財政課給林麗晴小姐，我才記起來是跟林麗
      晴借的。所以我前後說法會有不同，是因為我記錯了等語
      。
  三、按「犯罪事實應依證據認定之，無證據不得認定犯罪事實
      」、「不能證明被告犯罪者，應諭知無罪之判決」，刑事
      訴訟法第154 條第2 項、第301 條第1 項分別定有明文。
      申言之，犯罪事實之認定應憑證據，如未能發現相當證據
      ，或證據不足以證明，自不能以推測或擬制之方法，作為
      裁判基礎（最高法院40年台上字第86號判例意旨參照）；
      且認定犯罪事實所憑之證據，雖不以直接證據為限，間接
      證據亦包括在內，然而無論直接證據或間接證據，其為訴
      訟上之證明，須於通常一般之人均不致有所懷疑，而得確
      信其為真實之程度者，始得據為有罪之認定，倘其證明尚
      未達到此一程度，而有合理之懷疑存在而無從使事實審法
      院得有罪之確信時，即應由法院為諭知被告無罪之判決（
      最高法院76年台上字第4986號判例意旨參照）。再者，檢
      察官對於起訴之犯罪事實，仍應負提出證據及說服之實質
      舉證責任。倘其所提出之證據，不足為被告有罪之積極證
      明，或其指出證明之方法，無從說服法院以形成被告有罪
      之心證，基於無罪推定之原則，自應為被告無罪判決之諭
      知（參照最高法院92年台上字第128 號判例意旨）。
  四、經查：
    (一)被告乙○○於前揭貪污案件在臺北縣調站調查時及91年1
      月24日檢察官偵訊時係證稱：88年3 月間我跟丁○○借35
      萬元，其後在88年5 月底我還丁○○20萬元，89年1 月我
      以我兒子呂景結的名義簽發支票15萬元交給林麗晴云云；
      嗣被告乙○○於前揭貪污案件在91年9 月17日檢察官偵訊
      中及本院91年度訴字第2406號審理、臺灣高等法院94年度
      上更(一)字第596 號審理中則均改口證稱：上開35萬元我乃
      係向林麗晴所借，我記錯係向丁○○所借等語，此有上開
      詢問、訊問及審理筆錄附卷可稽，應堪認屬為真。
    (二)被告乙○○就前揭35萬元究係向丁○○或林麗晴所借，其
      前後所述固有不同。然被告乙○○確有向林麗晴為前揭借
      款35萬元之事，此除被告乙○○於本院審理時供明在卷外
      ，並經證人甲○○於本院審理時證稱：我父親（即乙○○
      ）曾向我提過他在88年3 月間跟林麗晴借35萬元的事情，
      之後在88年5 月底我父親拿20萬元的現金叫我拿去公所財
      政課給林麗晴等語（參見本院96年11月15日審判筆錄第9
      頁），復有林麗晴之三峽中山郵局郵政存簿儲金簿存款明
      細影本1 份在卷為佐（參見89年度他字卷第55至62頁），
      而公訴意旨亦同認被告乙○○前揭35萬元乃係向林麗晴所
      借得無訛，殆堪認定被告乙○○確有向林麗晴借款35萬元
      之事實。
    (三)至被告乙○○雖於前揭貪污案件在臺北縣調站調查時及91
      年1 月24日檢察官偵訊時證稱前揭35萬元乃係向丁○○所
      借云云，然衡以被告乙○○乃係在88年3 月間向林麗晴借
      款35萬元，迄至臺北縣調站於89年9 月26日調查時，時間
      已相隔1 年半左右；而林麗晴與丁○○是同事，也是好朋
      友，此經證人丙○○於該案件在臺灣高等法院94年度上更
      (一)字第596 號審理時證述明確，被告乙○○更於同庭審理
      時證稱：丁○○與林麗晴是很好的朋友，我曾經不避諱對
      丁○○說林麗晴是「你逗陣的」（台語）等語（以上參見
      本院卷第72頁），故被告乙○○如在時間相隔較久，記憶
      有所模糊之情況下，且因認為林麗晴與丁○○私交很好，
      甚至渠等間有男女關係存在之主觀認知下，而未加以明確
      區分其究係向渠等何人所借，因此未經深思熟慮，即在上
      開調查及檢察官偵訊時證稱係向丁○○所借，亦不無其合
      理之可能，自難遽認被告乙○○於本院審理時所辯乙節必
      屬無稽。再者，證人甲○○於本院審理時亦證稱：在88年
      5 月底，我父親（即被告乙○○）有拿20萬元叫我拿去還
      給林麗晴，後來我在91年8 、9 月份的時候，有收到板橋
      地檢署傳喚我父親的傳票，我有問他為何要再傳喚的事，
      我父親說可能是要問他向丁○○借35萬元的事，我當時覺
      得很奇怪，因為我記得他在88年5 月底的時候跟我說過這
      35萬元是跟林麗晴借的，就是因為這樣，他才叫我拿20萬
      元現金去還林麗晴，我就要我父親仔細回想一下，後來我
      父親經我提醒之後，發現他真的記憶錯誤，錢確實是向林
      麗晴借的，而不是跟丁○○借的，所以我便交代我父親這
      次去作證的話，記得要把之前說錯的地方更正過來等語（
      參見本院前開審判筆錄第9 、10頁），是依證人甲○○所
      證乙節，益徵被告乙○○前所證稱前揭35萬元係向丁○○
      所借乙節，容屬記憶錯誤所致。況被告乙○○上開所證前
      後不符，乃係記憶錯誤所致，亦為臺灣高等法院95年度上
      更(二)字第596 號判決同所是認，此有該判決書1 份附卷為
      佐，可資參照。
  五、綜上所述，被告乙○○就其究係向何人借款35萬元乙節，
      前後所述固有不一，但此容有可能係因其記憶錯誤所致，
      自難遽認其確係出於偽證之犯意，而故為上開不一之證述
      。是以被告乙○○究否確有前揭偽證之犯行，尚無足夠之
      證據予以證明，本院認為仍存有合理之懷疑，猶未到達確
      信其為真實之程度，自不能遽認被告乙○○確有此等被訴
      之犯行。此外，檢察官復未提出其他積極證據，資以證明
      被告乙○○確有其所指之偽證犯行，揆諸首揭法律規定與
      說明，既無足夠證據確信公訴意旨之指述為真實，不能證
      明被告乙○○犯罪，本院自應為被告乙○○無罪判決之諭
      知。
據上論斷，應依刑事訴訟法第第299 條第1 項前段、第301 條第
1 項，刑法第168 條，中華民國九十六年罪犯減刑條例第2 條第
1 項第3 款、第7 條，判決如主文。
本案經檢察官楊展庚到庭執行職務。
中　　華　　民　　國　　96　　年　　12　　月　　7 　　日
　　　　　　　　　刑事第十二庭  審判長法  官  戴嘉清
                                      法  官  林晏鵬
                                      法　官　陳信旗
以上判決正本證明與原本無異。
如不服本判決，應於送達後10日內敘明上訴理由，向本院提出上
訴狀。
　　　　　　　　　　　　　　　　　　　書記官　陳昭綾
中　　華　　民　　國　　96　　年　　12　　月　　10　　日
附錄本判決論罪科刑之法條：
刑法第168 條
    於執行審判職務之公署審判時，或於檢察官偵查時，證人、
    鑑定人、通譯於案情有重要關係之事項，供前或供後具結，
    而為虛偽陳述者，處七年以下有期徒刑。
